【裁判字號】    88,交易,685
【裁判日期】    890307
【裁判案由】    過失致死
【裁判全文】
臺灣高雄地方法院刑事判決                        八十八年度交易字第六八五號
    公  訴  人  臺灣高雄地方法院檢察署檢察官
    被      告  甲○○
    選任辯護人  劉新安
右列被告因過失致死案件，經檢察官提起公訴（八十八年度偵續字第一八七號），本
院判決如左：
    主  文
甲○○因過失致人於死，處有期徒刑壹年拾月。
    事  實
一、甲○○曾考領有普通小型車駕駛執照，於民國八十七年八月十九日凌晨，於飲酒
    後酒精濃度高達每公升０‧八九毫克高度酒醉狀態下，明知自己因喝酒已達不能
    為安全駕駛動力交通工具，本不得駕車行駛，仍貿然駕駛車牌號碼：ＹＰ─九０
    七八號自用小客車，沿高雄縣鳳山市○○路由高雄縣大寮鄉往鳳山市方向行駛，
    於同日清晨三時三十分許，途經該路東門市場後方時，本應注意汽車駕駛人在市
    區道路，時速不得超過四十公里，並應注意車前狀況，隨時採取必要之安全措施
    ，以避免危險之發生。而當時雖係清晨，惟天氣狀況良好，夜間有照明，視距尚
    佳，柏油路面平直，路況正常，並無障礙物或其他缺陷，且依其智識、能力亦無
    不能注意之情事，詎甲○○竟疏未注意，在飲酒後酒精濃度高達每公升０‧八九
    毫克重度酒醉狀態下，意識不清，已不能安全駕駛車輛，仍貿然駕車以時速六十
    公里之速度超速行駛，且又疏未注意車前狀況，適有徐建興（有配戴安全帽）所
    駕駛車牌號碼：ＺＢＺ─三四二號機車，（因不明原因）逆向沿鳳林路由鳳山市
    往大寮方向行經該處，為甲○○所駕駛之自小客車右前方車頭及保險桿撞擊（機
    車右後側遭撞擊），使徐建興於遭受撞擊人、車倒地，因而受有前頭部及胸部挫
    傷、左側及右側大腿骨骨折之傷害，雖經送醫急救，徐建興仍於同日傷重不治死
    亡。甲○○於肇事後，犯罪事實未被發覺前，即主動向前往現場處理之高雄縣警
    察局鳳山分局成功派出所警員乙○○自首，並坦承肇事接受裁判。
二、案經高雄縣警察局鳳山分局報請臺灣高雄地方法院檢察署檢察官偵查起訴。
    理  由
一、訊據被告甲○○，對於右揭時、地於飲酒後酒精濃度高達每公升０‧八九毫克之
    重度酒醉情況下，明知自己精神狀態已達不能為安全駕駛之程度，仍貿然以時速
    六十公里之速度超速行駛，致其所駕駛之自用小客車右前方車頭及保險桿撞擊被
    害人徐建興駕駛之機車而肇事，使徐建興於遭受撞擊人、車倒地後，受有前開傷
    害傷重不治死亡之事實，已坦承不諱。此外，並有警製道路交通事故調查報告表
    、被告肇事後經警當場所測之酒精濃度測試表各一份及事故發生後雙方車輛之車
    損照片在卷可稽，被告此部分之自白，堪信為真實。雖被告另辯以：伊於肇事前
    雙方車輛相距約一至二百公尺處，即見被害人行駛於鳳林路對向車道內，於兩車
    快接近時，被害人突然駛入伊行駛之車道內，伊煞避不及而撞上被害人駕駛之機
    車，伊並無過失云云，然查：被告於事故發生時，因重度酒醉，意識不清，已達
    爛醉程度，於事故發生後，經前往現場處理之警員對其詢問：車禍如何發生？被
    告當場陳述：並不知道等語，並未說明於一、二百公尺前即見被害人行駛於對向
    車道內，且在被告行駛之鳳林路車道內，並未遺留被告駕駛自小客車之煞痕等情
    ，已據證人即事故發生後至現場處理之高雄縣警察局鳳山分局成功派出所警員乙
    ○○證述綦詳（見本院八十八年十二月二十三日審判筆錄及八十九年一月十五日
    勘驗筆錄）。參以被告於發生撞擊後，並未立即停車，仍繼續往前行駛近一百公
    尺，而被害人駕駛之機車遭受撞擊後，往前滑行約八十公尺，業經上開道路交通
    事故調查報告表記載明確，若如被告所言：於一至二百公尺前即看見被害人，理
    應有足夠之時間、距離採取必要之防範措施，且以當時六十公里之速度推算，於
    發生撞擊時若能即時煞車，參照一般公路汽車煞車距離、行車速度對照表，約二
    十公尺之距離即可將車煞停，豈會繼續往前行駛近一百公尺？足認被告因酒醉意
    識不清，疏未注意車前狀況，致未發覺被害人駕駛之機車，在未及煞車之情況下
    ，撞擊被害人駕駛之機車右後側而不自覺，被告上開所辯，尚難採信，被害人確
    係在上開地點，遭被告酒醉駕車撞擊死亡無訛。
二、按駕駛人於飲酒後其吐氣所含酒精成份超過每公升０‧二五毫克以上者，不得駕
    車行駛；且在市區道路，時速不得超過四十公；並應注意車前狀況，隨時採取必
    要之安全措施，以避免危險之發生。道路交通安全規則第一百十四條第二款、第
    九十三條第一項第一款前段及第九十四條第三項分別定有明文，此為一般駕駛人
    應注意並能注意之事項，被告既曾考領有普通小型車駕駛執照，自不得諉為不知
    。且參酌卷附警製道路交通事故調查報告表，可知車禍發生當時雖係清晨，惟天
    氣狀況良好，夜間有照，柏油路面平直、路況正常，並無缺陷或其他障礙，且依
    其智識、能力並無不能注意之情事，詎被告竟疏未注意，於酒後酒精濃度達每公
    升０‧八九毫克重度酒醉達不能安全駕駛情況下，仍貿然駕車超速行駛，且又疏
    未注意車前狀況而肇事，其駕駛行為顯有過失，灼然至明。雖被害人因不明原因
    逆向駛入來車道，就本件事故之發生與有過失，惟此仍不能解免其過失罪責，附
    此敘明。又被害人確因本件車禍傷重不治死亡等情，業經臺灣高雄地方法院察署
    檢察官督同法醫師相驗明確，製有勘驗筆錄、相驗屍體證明書及驗斷書各一紙附
    卷可稽。是被告未盡其前開注意義務肇事致被害人死亡，兩者間顯有相當因果關
    係。本件罪證已臻明確，被告前揭過失致死犯行，堪以認定。
三、本件被告甲○○酒醉駕車肇事因而致人死亡，核其所為，係犯刑法第二百七十六
    條第一項過失致死罪。又被告汽車駕駛人，酒醉駕車因而肇事致人死亡，依法應
    負刑事責任，依道路交通管理處罰條例第八十六條第一項之規定，加重其刑；又
    被告於肇事後，犯罪事實未被發覺前，即主動向前往現場處理之高雄縣警察局鳳
    山分局成功派出所警員乙○○自首，並坦承肇事接受裁判一節，業據證人乙○○
    證述明確，並有職務報告書一份在卷足佐，堪認合乎自首之要件，應依刑法第六
    十二條前段之規定減輕其刑。而被告前開所犯之罪，同時有加重及減輕其刑之事
    由，依法應先加後減。茲審酌被告知悉不得酒醉駕車，竟不知謹慎，仍於飲酒後
    酒精濃度高達每公升０‧八九毫克重度酒醉意識不清，已達不能安全駕駛之情況
    下，仍貿然駕車超速行駛，且又疏未注意車前狀況而肇事，其行為對社會大眾之
    生命、財產構成極大威脅，情節重大，犯後僅坦承部分犯行，且尚未與被害人家
    屬達成民事和解，及被害人違規逆向駛入來車道，就本件事故之發生與有過失等
    一切情狀，爰量處如主文所示之刑。
據上論斷，應依刑事訴訟法第二百九十九條第一項前段，道路交通管理處罰條例第八
十六條第一項，刑法第二百七十六條第一項、第六十二條前段，罰金罰鍰提高標準條
例第一條前段，判決如主文。
中      華      民      國    八十九    年      三      月      七      日
                              臺灣高雄地方法院交通法庭
                                  法  官  唐  照  明
右正本證明與原本無異。
如不服本判決，應於判決送達後十日內，向本院提出上訴狀。
                                  書記官  林  孝  聰
中    華    民    國      八十九      年      三      月        八      日
附錄本判決論罪法條：
刑法第第二百七十六條第一項。
因過失致人於死者，處二年以下有期徒刑、拘役或二千元以下罰金。


司法院資訊處製作；財團法人民間司法改革基金會備份。
